臺灣高等法院刑事判決　　　　　　　 100年度上訴字第1991號
上　訴　人
即　被　告　杜振芳
上列上訴人因違反毒品危害防制條例案件，不服臺灣臺北地方法
院99年度訴字第2093號，中華民國100年5月25日第一審判決（起
訴案號：臺灣臺北地方法院檢察署99年度偵字第26446號），提
起上訴，本院判決如下：
    主  文
上訴駁回。
    理  由
一、按刑事訴訟法第350條、第361條、第362條、第367條規定，
    不服地方法院之第一審判決而上訴者，須提出上訴書狀，並
    應敘述具體理由，為上訴必備之程式；其所提出之書狀未敘
    述上訴理由，或僅曾以言詞陳述上訴理由者，均應於上訴期
    間屆滿後20日內補提理由書於第一審法院。第一審法院經形
    式審查，認逾期未補提上訴理由者，應定期間先命補正；逾
    期未補正者，為上訴不合法律上之程式，應以裁定駁回。倘
    已提出上訴理由，但所提非屬具體理由者，則由第二審法院
    以上訴不合法律上之程式，判決駁回。而所謂具體理由，必
    係依據卷內既有訴訟資料或提出新事證，指摘或表明第一審
    判決有何採證認事、用法或量刑等足以影響判決本旨之不當
    或違法，而構成應予撤銷之具體事由，始克當之（例如：依
    憑證據法則具體指出所採證據何以不具證據能力，或依憑卷
    證資料，明確指出所為證據證明力之判斷如何違背經驗、論
    理法則）；倘僅泛言原判決認定事實錯誤、違背法令、量刑
    失之過重或輕縱，而未依上揭意旨指出具體事由，或形式上
    雖已指出具體事由，然該事由縱使屬實，亦不足以認為原判
    決有何不當或違法者（例如：對不具有調查必要性之證據，
    法院未依聲請調查亦未說明理由，或援用證據不當，但除去
    該證據仍應為同一事實之認定），皆難謂係具體理由，俾與
    第二審上訴制度旨在請求第二審法院撤銷、變更第一審不當
    或違法之判決，以實現個案救濟之立法目的相契合，並節制
    濫行上訴（參照最高法院97年度台上字第892號判決意旨）
    。
二、經查：
  (一)本件原判決依憑上訴人即被告杜振芳於警詢、偵查及原審之
    自白；證人曲仁德、陳柏樺、羅印孝、陳曉、劉心怡、吳
    庚霖、袁瑞祥等人於警詢、偵查之證述；卷附之通訊監察譯
    文、遠傳電信股份有限公司申設行動電話基本資料、臺灣大
    哥大股份有限公司2011年1月3日法大字第099165590號書函
    所附羅印孝申辦資料影本、電話號碼0000000000、00000000
    00、0000000000、0000000000、0000000000、0000000000號
    查詢單明細、搜索現場照片暨扣案之被告所有HTC廠牌行動
    電話1支（含門號0000000000號SIM卡1張）等證據資料，認
    定被告確有如原判決附表一、二所示之販賣第二級毒品及轉
    讓禁藥等犯行，均為累犯，分別量處如各附表「宣告刑」欄
    所示之徒刑，並定其應執行為有期徒刑18年，扣案之HTC廠
    牌行動電話1支（含門號0000000000號SIM卡1張）沒收，未
    扣案之販賣第二級毒品所得新臺幣（下同）7萬6800元沒收
    ，如全部或一部不能沒收時，以其財產抵償之，未扣案之臺
    灣大哥大及遠傳行動電話預付卡各1張均沒收，如全部或一
    部不能沒收時，追徵其價額，經核認事用法並無違法、失當
    ，量刑亦屬允當。
  (二)被告上訴意旨略以：被告販賣第二級毒品之行為，全係在密
    集期間內，以相同方式持續進行，未曾間斷，應具有反覆、
    延續之特徵，行為概念上縱有多次非法販賣之舉，然應評價
    為包括一罪之集合犯。又其縱然有販賣第二級毒品予證人之
    情事，然每次交易數量非多，金額少則5百元，多者亦不超
    過2千元，明顯係基於友儕間之互通有無，以情節而論，惡
    性尚非重大，若以毒品危害防制條例第4條第2項規定之法定
    刑科處，實屬情輕法重，客觀上足堪憫恕，且被告自始坦承
    犯行，顯見悔意甚堅，原審仍量處並定應執行有期徒刑18年
    ，判決瑕疵甚多，實難令其信服等語。
  (三)查原判決已於理由欄援引最高法院判決意旨，詳細敘明被告
    多次販賣毒品之行為，如何不適用「集合犯」之概念如下：
    所謂「集合犯」，係指立法者所制定之犯罪構成要件中，本
    即預定有數個同種類行為而反覆實行之犯罪而言。故是否集
    合犯之判斷，客觀上應斟酌法律規範之本來意涵、實現該犯
    罪目的之必要手段、社會生活經驗中該犯罪必然反覆實行之
    常態及社會通念等；主觀上則視其反覆實行之行為是否出於
    行為人之單一犯意，並秉持刑罰公平原則，綜合判斷之。稽
    以行為人販賣毒品之原因，不一而足，其多次販賣毒品之行
    為，未必皆出於行為人之一個犯意決定；且觀諸毒品危害防
    制條例第4條第1至4項所規定販賣毒品罪之構成要件文義，
    實無從憑以認定立法者本即預定該犯罪之本質，必有數個同
    種類行為而反覆實行之集合犯行，故販賣毒品罪，難認係集
    合犯。刑法於民國94年2月2日修正公布，刪除第56條所定之
    連續犯之規定，自95年7月1日施行。依該第56條修正理由之
    說明謂：對繼續犯同一罪名之罪者，均適用連續犯之規定論
    處，不無鼓勵犯罪之嫌，亦使國家刑罰權之行使發生不合理
    之現象、基於連續犯原為數罪之本質及刑罰公平原則之考量
    ，爰刪除有關連續犯之規定等語，即係將本應各自獨立評價
    之數罪，回歸本來就應賦予複數法律效果之原貌。就刑法修
    正施行後多次販賣毒品之犯行，採一罪一罰，始符合立法本
    旨。因此，刑法修正施行後之多次販賣毒品之犯行，除符合
    接續犯之要件外，則應一罪一罰，合併定其應執行之刑（見
    原判決第7頁）。被告上訴意旨，置原判決之上開說明於不
    顧，且未具體指出原判決所持之上開法律見解，有何違法或
    不當之處，乃徒憑己見，自謂其多次販賣第二級毒品之犯行
    ，應評價為包括一罪之集合犯云云，顯難認有何上訴之具體
    理由。
  (四)次按量刑輕重，係屬事實審法院得依職權自由裁量之事項，
    苟其量刑已以行為人之責任為基礎，並斟酌刑法第57條各款
    所列情狀，而未逾越法定刑度或有濫用權限情事，即不得任
    意指為違法（最高法院75年台上字第7033號判例、98年度台
    上字第5002號判決意旨參照）。本件原審量刑時，已適用刑
    法第59條規定，而敘明：本案被告販賣第二級毒品甲基安非
    他命所得共計76,800元及臺灣大哥大、遠傳電話預付卡各1
    張，其販賣毒品行為之犯案情節，惡性尚非重大不赦，只因
    一時貪念，致罹法定刑為無期徒刑或7年以上有期徒刑之重
    典，相對於大量販賣毒品之大毒梟而言，被告對社會治安及
    國民健康之危害相對較小，倘亦每次犯行均處以無期徒刑或
    七年以上有期徒刑，不免過苛，且無從與前開大毒梟之惡行
    有所區隔，是被告之犯罪情狀在客觀上足以引起一般人之同
    情，情節尚堪憫恕，若處以法定最低度之刑猶嫌過重，故就
    被告所犯事實欄一、(一)如附表一編號1至62所示各販賣第二
    級毒品罪，及事實欄一、(二)如附表一編號63、64所示販賣第
    二級毒品罪，爰均依刑法第59條規定減輕其刑，並依法遞減
    之等語（見原判決第9頁）。至關於被告於審理中坦承犯行
    ，顯具悔意，犯後態度尚佳乙節，亦經原判決審酌敘明於量
    刑理由中（見原判決第10頁）。原審既已就量刑詳為審酌並
    說明其理由，且未逾越法定刑度，復無濫用自由裁量之權限
    ，自無違法或不當可言，上訴意旨徒以其犯行若以毒品危害
    防制條例第4條第2項規定之法定刑科處，實屬情輕法重，客
    觀上足堪憫恕，且其自始坦承犯行，顯見悔意甚堅，而指摘
    原審仍對其量處並定應執行為有期徒刑18年，刑期過重云云
    ，自非適法之上訴理由。
  (五)綜上所述，本件被告上訴不僅未敘明原判決究竟有何不當或
    違法之處，且置原判決之論述說明於不顧，徒憑己意詮釋法
    律見解，並任意指摘原審量刑過重，自非上訴第二審之具體
    理由，其上訴不合法律上之程式，爰不經言詞辯論予以駁回
    。
據上論斷，依刑事訴訟法第367條前段、第372條，判決如主文。
中    華    民    國   100    年    7     月    8     日
                     刑事第五庭  審判長法  官  李英勇
                                       法  官  白光華
                                       法  官  崔玲琦
以上正本證明與原本無異。
如不服本判決，應於收受送達後10日內向本院提出上訴書狀，其
未敘述上訴之理由者並得於提起上訴後10日內向本院補提理由書
（均須按他造當事人之人數附繕本）「切勿逕送上級法院」。
                                       書記官  馬佳瑩
中    華    民    國   100    年    7     月    12    日